---
title: "PEC0: Primeros Pasos con R/ B0.473 - Análisis estadístico y Programación con R aula 1"
author: "Enrique Rocho Simon"
date: "12 de Abril 2022"
output:
  #pdf_document:
    #toc: yes
    #toc_depth: '2'
  html_document:
    highlight: default
    number_sections: yes
    theme: cosmo
    toc: yes
    toc_depth: 2
---


******
# Objetivos del aprendizaje
******

El objetivo de esta actividad es introducir al estudiante en el manejo básico de R para el tratamiento de datos. 

En esta PEC utilizaremos el conjunto de datos 'Garments worker productivity' que contiene información sobre importantes aspectos del proceso de fabricación de prendas de vestir y la productividad de los empleados. 

Se pueden consultar en 
https://www.kaggle.com/ishadss/productivity-prediction-of-garment-employees

Las variables del dataset son las siguientes:  

- date : La fecha en formato MM-DD-YYYY.
- quarter : Semana.
- department : Departamento asociado a la instancia.
- day : Día de la semana.
- team : Número de equipo asociado a la instancia.
- targeted_productivity : Objetivo de productividad fijado por la Dirección para cada equipo y para cada día.
- smv : Standard Minute Value, es una medida que se emplea para definir el tiempo asignado a una tarea.
- wip : Número de artículos en curso. Incluye el número de artículos sin terminar.
- over_time : Representa la cantidad de tiempo extra de cada equipo en minutos.
- incentive : Representa el importe del incentivo financiero que se les da a los trabajadores (en euros).
- idle_time : La cantidad de tiempo en que la producción se interrumpió debido a diferentes razones .
- idle_men : El número de trabajadores que estuvieron inactivos debido a la interrupción de la producción.
- no_of_style_change : Número de cambios en el modelo de un determinado producto.
- no_of_workers : Número de trabajadores en cada equipo.
- actual_productivity : Es la productividad real que han aportado los trabajadores. Va de 0 a 1.



******
# Preparar el juego de datos (2 puntos)
******

<ul>
<li>Lee el fichero de datos y guarda los datos en un dataset con identificador gwp.
<li>Describe brevemente la base de datos y los campos que contiene.
<li>Un aspecto importante del tratamiento de la información es detectar los datos faltantes, para posteriormente tomar alguna decisión sobre qué hacer con ellos. Identifica qué variables tienen valores ausentes, y cuántos.
</ul>
```{r,eval=TRUE,echo=TRUE}
#Cargamos el package:

library(readr)

#Asignamos el file a gwp

gwp<-read.csv('E:/Análisis de datos/R/PEC0/garments_worker_productivity.csv')

#Comprobamos que se haya cargado revisando las primeras filas:

head(gwp)



```

Respecto a la base de datos, esta tiene 15 columnas que describen información sobre el proceso de fabricación y la productividad de los empleados. Las columnas tienen las siguientes características:  <ul>
<li>**date**:tipo date, M/D/Y, no hay valores ausentes.    
<li> **quarter**: tipo String, no hay valores ausentes.  
<li> **department**: tipo string, no hay valores ausentes.   
<li> **day	team**: tipo numeric integer, no hay valores ausentes. Los valores van del 1 al 12.     
<li> **targeted_productivity**: tipo numeric decimal, no hay valores ausentes. Los valores Van de 0 a 1.  
<li> **smv**: tipo numeric decimal,no hay valores ausentes. 
<li> **wip**: numeric integer, **sí hay valores vacíos**. **Hay 508 valores ausentes**. Podríamos sustituirlos por 0. <li> **over_time**: numeric integer, no hay valores ausentes.  
<li> **incentive**: numeric integer, hay O pero no hay valores ausentes.  
<li> **idle_time**: numeric integer, no hay valores ausentes. 
<li> **incentive**: numeric decimal, hay O pero no hay valores ausentes. 
<li> **idle_men**: numeric integer, no hay valores ausentes. 
<li> **no_of_style_change**: numeric integer, hay O pero no hay valores ausentes. Los valores van de 0 a 2.  
<li> **no_of_workers**: numeric integer, no hay valores ausentes. El num de trabajadores aparece fraccionado en algunos valores, esta variable deberia ser discreta y no continua.  
<li> **actual_productivity**: numeric decimal, no hay valores ausentes. Hay valores muy altos ¿posible problema de decimales?  

</ul>


******
# Transformar variables (4 puntos)
******

Ahora vamos a realizar algunas transformaciones en los datos
<ul>

<li>Cambia el nombre de las variables por su traducción en castellano (es preferible evitar usar tildes y otros caracteres especiales). 

<li>Cambia el nombre de los valores de la variable DEPARTMENT por sus equivalentes en castellano. P.ej, sweing=coser, finishing=rematar. Ten en cuenta (y corrige) que hay un error en el fichero, pues hay casos en los que el valor finishing tiene un espacio extra al final, y por tanto en primera instancia se consideran valores distintos.

<li>Cambia el formato de la variable DEPARTMENT de texto a numérico. P.ej, coser=0 y rematar=1.

<li>Cambia el formato de la variable over_time para que la unidad sea horas en lugar de minutos.

<li>Comprueba que todas las transformaciones se hayan realizado correctamente.

</ul>

******

Cambiar el nombre de las variables por su traducción:

```{r,eval=TRUE,echo=TRUE}
#Cargamos la librería

library(dplyr)

#Usamos rename para renombrar cada una de las variables por su nombre en español.

gwp <- gwp %>%
  rename("Fecha" = "date",
         "Semana" = "quarter",
         "Departamento" = "department",
         "Dia" = "day",
         "Equipo" = "team",
         "Productividad_Objetivo" = "targeted_productivity",
         "Valor_Standard_por_Min" = "smv",
         "Num_Articulos_en_Curso" = "wip",
         "Tiempo_Extra" = "over_time",
         "Incentivo" = "incentive",
         "Tiempo_Inactividad" = "idle_time",
         "Trabajadores_Inactivos" = "idle_men",
         "Cambios_de_Modelo" = "no_of_style_change",
         "Num_de_Trabajadores" = "no_of_workers",
         "Productividad_Real" = "actual_productivity"
         
         )
```


******
Cambiar el nombre de los valores de la variable DEPARTMENT:

```{r,eval=TRUE,echo=TRUE}

#Asignamos el valor en español a los valores sweing y finishing, usando también una tercera línea con finishing más un espacio.

gwp$Departamento [gwp$Departamento=="sweing"] <- "coser"
gwp$Departamento [gwp$Departamento=="finishing"] <- "rematar"
gwp$Departamento [gwp$Departamento=="finishing "] <- "rematar"


#Revisamos el tipo de valor de la columna:
class(gwp$Departamento)

```
******
Cambiar el formato de la variable DEPARTMENT de texto a numérico:

```{r,eval=TRUE,echo=TRUE}
#Cambiamos el valor de coser y rematar:

gwp$Departamento [gwp$Departamento=="coser"] <- "0"
gwp$Departamento [gwp$Departamento=="rematar"] <- "1"


#Para cambiar el tipo de valor:

gwp$Departamento <- as.numeric(gwp$Departamento)


#Comprobamos que se haya cambiado correctamente

class(gwp$Departamento)

#Revisamos las primeras líneas

head(gwp)

```

******
Cambiar el formato de la variable over_time para que la unidad sea horas en lugar de minutos.
```{r,eval=TRUE,echo=TRUE}

#Calculamos las horas:
gwp$Tiempo_Extra <- (gwp$Tiempo_Extra)/ 60

#Comprobamos los resultados:
class(gwp$Tiempo_Extra)

head(gwp)


```

******
# Crear variables (4 puntos)
******

Ahora vamos a crear nuevas variables a partir de las que ya tenemos.
<ul>
<li>Crea una nueva variable que calcule la variación (exceso o defecto) de productividad real con respecto a la fijada, tanto en valor absoluto como en valor relativo (es decir, en total hay que crear dos nuevas variables).
<li>Imputa la mediana a los valores missing de la/s variable/s que tengan (es decir, sustituye dichos valores no informados por la mediana de la variable correspondiente). Pero no sobreescribas las variables, crea nuevas con los valores imputados.
<li>Comprueba que todas las transformaciones se hayan realizado correctamente.
<li>¿Han cambiado las medianas de las variables tras realizar las imputaciones? ¿Y las medias? ¿Por qué?
</ul>
******

Variación absoluta:
```{r,eval=TRUE,echo=TRUE}

#Para calcular la variacion absoluta, usamos mutate para restar la productividad objetivo a la real. 
#Cargamos la libreria, y hacemos el cálculo.
library(dplyr)

gwp <- gwp%>%
  mutate (Variacion_Productividad_Absoluta = gwp$Productividad_Real-gwp$Productividad_Objetivo)

#Comprobamos las primeras líneas:
          
head(gwp)
```

Variación relativa:
```{r,eval=TRUE,echo=TRUE}
#La variación relativa se puede calcular con la variación absoluta, dividiendola por la Productividad_Objetivo

gwp <- gwp%>%
  mutate (Variacion_Productividad_Relativa = gwp$Variacion_Productividad_Absoluta/gwp$Productividad_Objetivo)

#Comprobamos las primeras líneas:          
head(gwp)
```
******
Creación de la mediana:

```{r,eval=TRUE,echo=TRUE}
#Calculo de medianas para la columna Num_Articulos_en_Curso

library(dplyr)

# Duplicamos la columna que será donde haremos la mediana:
gwp$Mediana_articulos_curso = gwp$Num_Articulos_en_Curso

# Calculamos la mediana:

mediana <- mean(gwp$Mediana_articulos_curso, na.rm = TRUE)

# Sustituimos los valores NA por la mediana en la nueva columna

gwp$Mediana_articulos_curso[is.na(gwp$Mediana_articulos_curso)] <- mediana

head(gwp)

```

******
¿Han cambiado las medianas de las variables tras realizar las imputaciones? ¿Y las medias? ¿Por qué?
```{r,eval=TRUE,echo=TRUE}
#La mediana no debería cambiar ya que es preservada: los valores extremos siguen siendo los mismos.
#En efecto si generamos la mediana para todas las líneas, obtendremos 1190.466, que es el valor que obteníamos para los NA.

mean(gwp$Mediana_articulos_curso)

#La media sí que debería cambiar ya que los NA son usados y suponen contar una mayora cantidad total de variables que dividirán la suma, por lo que el resultado cambiará.


```

rmarkdown::render("E:/Análisis de datos/R/PEC0/PEC0.rmd")
